【裁判字號】    89,易,223
【裁判日期】    900503
【裁判案由】    詐欺
【裁判全文】
臺灣花蓮地方法院刑事判決                          八十九年度易字第二二三號
    公  訴  人  臺灣花蓮地方法院檢察署檢察官
    被      告  戊○○
右列被告因詐欺案件，經檢察官提起公訴（八十九年度偵字第七五六號），及移送併
案審理（八十九年度偵字第二五二五號），本院判決如左：
    主  文
戊○○共同連續意圖為自己不法之所有，以詐術使人將本人之物交付，累犯，處有期
徒刑貳年。
扣案的海軍航空指揮部工作證壹紙，沒收之。
    事  實
一、戊○○（原名徐禮宏，民國八十七年十一月二十五日改名為戊○○）在八十六年
    間因為冒名詐欺案件（持名片冒用花蓮縣警察局吉安分局警備隊隊長許園智之名
    詐欺），經本院判處有期徒刑四月確定後，在八十七年十月十四日執行完畢，卻
    還不知悔改，竟然又基於概括的犯意，意圖為自己不法的所有，或由自己一人，
    或與孫龍華（另案審結）共同基於犯意的聯絡，先後在下述的時間、地點，連續
    以下述行騙的方式，詐騙金錢得逞：
    （一）八十八年十一月二十八日，戊○○在花蓮縣花蓮市○○街一家紅茶店內，
          向丙○○謊稱他是海軍神鷹部隊中校軍官，並以其在海軍航空指揮部小吃
          部擔任廚師而取得的海軍航空指揮部工作證（下稱工作證）作為詐騙的工
          具，向丙○○出示該張工作證以取信於丙○○後，向丙○○表示部隊內的
          合作社小吃部將招標，只要繳交新台幣（下同）五萬元押金，即可標得經
          營權，使丙○○信以為真，而向友人簡國興調借現金五萬元，丙○○為求
          慎重，並請簡國興於於第二天（十一月二十九日）下午二點鐘左右，偕同
          戊○○一起至部隊查證，簡國興見戊○○能自由進出部隊大門，就相信了
          戊○○的身份，而將五萬元現金交給戊○○，戊○○收受現金後，即簽發
          收據一紙給簡國興，騙稱丙○○已經標得小吃部的經營權，當場並約定第
          二天（即十一月三十日）上午在該部隊簽約，沒想到十一月三十日上午施
          冠秀和簡國興二人依約前往部隊大門等候簽約時，戊○○已避不見面，經
          丙○○向部隊查詢的結果，才知道受到戊○○的欺騙。
    （二）八十九年六月二十四日下午十九點多左右，戊○○到花蓮縣吉安鄉○○村
          ○○路三段九十七號庚○○○住處向庚○○○謊稱他哥哥是北埔新訓中心
          將官，可將新訓中心內的福利社交給蔡經營，但須先交付六千元承購福利
          社的收銀機，庚○○○不疑有他，便先交付六千元現金給戊○○，第二天
          （六月二十五日）又因戊○○允諾以後每日要載庚○○○到福利社上下班
          ，而為戊○○代償修車費一萬二千五百元，二人並約定第二天（六月二十
          六日）戊○○會來載庚○○○到新訓中心簽約，但六月二十六日戊○○並
          未出現，也聯絡不上，蔡始知受騙，共計被騙一萬八千五百元。
    （三）八十九年七月一日戊○○到花蓮市○○○街十一號味寶餐廳向負責人詹宏
          文冒稱他是航空指揮部的徐維武中校，問及己○○有興趣經營部隊內的福
          利社後，便以承包福利社須先付租金八千元為由，致己○○陷於錯誤，而
          交付八千元予戊○○後，戊○○於八十九年七月二日打電話給孫龍華，孫
          龍華在電話中向己○○騙稱他是某空軍基地之劉指揮官，基於同鄉關係可
          讓己○○承包航指部內福利社餐飲業務，致己○○益加信賴戊○○。
    （四）八十九年七月四日戊○○又以電話要求己○○匯款二萬元，在商談過程中
          戊○○將電話拿給冒充劉指揮官之孫龍華，孫龍華在電話中向己○○保證
          會將福利社給詹某承包，嗣經己○○察覺有異到空軍基地查證後始知被騙
          而未付款。
    （五）八十九年七月八日，戊○○到花蓮縣花蓮市○○○街三號一同大理石工廠
          ，向辛○○○騙稱他是空軍指揮部中校張明宏，因部隊辦公室及餐廳需整
          修，要向工廠購買石材，使辛○○○信以為真，過後幾天，並打電話向藍
          李艷齡騙稱喝花酒被捉到急需用錢擺平，先商借三萬五千元，辛○○○不
          疑有他即交付三萬五千元給戊○○，後因國宏大理石工廠老闆甲○○將其
          受騙情事告知（詳事實七），辛○○○始知自己也受騙。
    （六）八十九年七月十二日下午十七點三十分左右，戊○○到花蓮市○○路四六
          八號雷譜視聽音響公司，向負責人丁○○佯稱其大哥任空軍四○一聯隊之
          政戰部主任，因該空軍聯隊在八十九年七月十七、十八日要舉辦布達交接
          晚會，金額十七萬元，詢問丁○○有無承辦意願，交談中孫龍華冒稱政戰
          部主任打電話給丁○○，佯稱其為戊○○之大哥，確有該晚會，可由徐國
          昌承辦，丁○○接聽後信以為真，即向戊○○表示願承辦該晚會。戊○○
          取信於丁○○後，即於八十九年七月十三日中午向丁○○表示要二萬元周
          轉，孫龍華並冒政戰部主任之名打電話給丁○○佯稱丁○○須開估價單及
          發票，送進營區後即可領款，請戊○○向其借款二萬元，致丁○○陷於錯
          誤，而交付二萬元給戊○○後，即無法再與戊○○取得聯繫，丁○○始知
          受騙。
    （七）八十九年七月十七日戊○○到花沿線心誠相北埔村助人街十四號國宏大理
          石工廠企業有限公司，向負責人甲○○冒稱他是徐志泓上校，為空軍四○
          一聯隊上校行政補給官，因神鷹基地餐飲部招標中，故詢問甲○○有無興
          趣投標，洽談過程中孫龍華並打電話給戊○○，佯與戊○○商談餐飲部招
          標之事，致甲○○信以為真，陷於錯誤，而介紹其親戚投標，並先交付押
          標金二萬五千元予戊○○，惟戊○○從此即避不見面，無法聯繫，甲○○
          始知受騙。
    （八）八十九年七月中旬某日，戊○○自稱是憲兵隊調查組調查官徐維益，到花
          蓮縣花蓮市○○街十五巷一號乙○○的住處，佯稱可以較便宜的價格在部
          隊裡幫乙○○買到米酒，並先以二千六百元的價格賣四箱米酒給乙○○後
          ，使乙○○信以為真，而再交付一萬二千元請戊○○請其代買十八箱啤酒
          ，惟戊○○從此即避不見面，亦無法聯絡，乙○○始知受騙。
二、案經花蓮縣警察局分局報告臺灣花蓮地方法院檢察署檢察官偵查起訴及移送併案
    審理。
    理  由
一、訊據被告戊○○對於上述的犯罪事實都已經坦白承認，核與共同被告孫龍華在警
    訊及偵查中所供述的情節相符合，並經被害人丙○○、庚○○○、己○○、辛○○○、丁○○、甲○○、乙○○等人在花蓮憲兵隊及本院訊問時指述明確，此外
    ，復有國宏大理石企業有限公司報價單、空軍航空指揮部報價單、招標公告等附
    在卷內可以查證，並經本院借調同案被告孫龍華八十九年易字第六三五號詐欺案
    卷查閱屬實，有判決書一紙在卷供參，足以佐證被告自白的真實性，本件事證明
    確，被告犯行可以認定
二、被告戊○○的行為所觸犯的罪名是：刑法第三百三十九條第一項的詐欺取財罪、
    同條第三項、第一項的詐欺取財未遂罪（事實四部分）。被告先後多次詐欺的犯
    行，時間緊接，方法相同，觸犯的又是構成要件相同的罪名，顯然是基於概括的
    犯意所為，為連續犯，應依刑法第五十六條的規定以一罪論，並依法加重其刑。
    被告戊○○與孫龍華之間有犯意聯絡及行為分擔，都是共同正犯，又被告事實欄
    （二）至（八）的詐欺犯行（移送併辦部分）雖未經檢察官起訴，但與起訴事實
    有連續犯之裁判上一罪關係，為起訴效力所及，本院當然要併予審判。被告在八
    十六年間因為詐欺案件經本院判處有期徒刑四月確定後，在八十七年十月十四日
    執行完畢的事實，有台灣高等法院被告全國前案紀錄表一紙附在卷內可查，被告
    五年以內再犯本件有期徒刑以上之罪，為累犯，依刑法第四十七條的規定，應加
    重其刑度，並且依照刑法第七十條的規定，遞予加重被告的刑度。本院審酌被告
    在八十六年間才因冒用花蓮縣警察局吉安分局警備隊隊長許園智之名詐欺案件，
    經本院以八十六年度易字第一一九七號判處有期徒刑四月在案，有判決書一紙附
    卷可參，被告於執行完畢後竟又再連續以冒名詐騙的手段犯案，顯然前次執行之
    刑度尚不能使被告心生警惕，以及犯罪對被害人所造成的損害，犯罪後雖坦承犯
    行，但仍於本庭公然謊稱均已完全賠償被害人損失，經被害人丙○○、庚○○○
    、己○○、丁○○、甲○○到庭與被告當面對質後始承認至今尚未對被害人為任
    何賠償，顯見被告的惡性之重，實不宜輕處等一切情狀，量處如主文所示之刑。
    又扣案的海軍航空指揮部工作證一紙，為被告所有而且是供犯罪所用之物，應依
    法沒收之。
據上論斷，應依刑事訴訟法第二百九十九條第一項前段，刑法第二十八條、第五十六
條、第三百三十九條第一項、第四十七條、第三十八條第一項第二款，罰金罰鍰提高
標準條例第一條前段，判決如主文。
本案經檢察官李子春到庭執行職務。
中     華     民     國      九十      年     五     月       三       日
                                臺灣花蓮地方法院刑事庭
                                    法  官  陳雅敏
右正本證明與原本無異。
如對本判決不服，應於送達後十日內，向本院提出上訴狀。（應抄附繕本）告訴人或
被害人如對於本判決不服者，應具備理由請求檢察官上訴，其上訴期間之計算係以檢
察官收受判決正本之日期為準。
                                    法院書記官


司法院資訊處製作；財團法人民間司法改革基金會備份。
